【裁判字號】    95,訴,1647
【裁判日期】    970710
【裁判案由】    給付不當得利
【裁判全文】
臺灣高雄地方法院民事判決              95年度訴字第1647號
原      告  甲○○
即反訴被告
訴訟代理人  黃建雄律師
被      告  乙○○
即反訴原告
訴訟代理人  蔡建賢律師
上列當事人間給付不當得利事件，本院於民國97年6月19日言詞
辯論終結，判決如下：
    主  文
被告應給付原告新台幣肆拾陸萬參仟肆佰伍拾捌元及自民國九十
五年七月十九日起至清償日止，按年息百分之五計算之利息。
原告其餘之訴駁回。
本訴訴訟費用由被告負擔百分之四十，餘由原告負擔。
本判決第一項得假執行，但被告以新台幣肆拾陸萬參仟肆佰伍拾
捌元，為原告預供擔保後，得免為假執行。
原告其餘假執行之聲請駁回。
反訴被告應給付反訴原告新台幣玖拾柒萬陸仟貳佰參拾貳元及自
民國九十五年七月二十八日起至清償日止，按年息百分之五計算
之利息。
反訴原告其餘之訴駁回。
反訴訴訟費用由反訴被告負擔百分之九十，餘由反訴原告負擔。
反訴原告以新台幣參拾貳萬伍仟肆佰壹拾壹元供擔保後，得假執
行。反訴被告以新台幣玖拾柒萬陸仟貳佰參拾貳元為反訴原告預
供擔保後，得免為假執行。
反訴原告其餘假執行之聲請駁回。
    事實及理由
壹、本訴部分：
一、原告起訴主張：兩造於民國88年8 月9 日簽訂租賃契約，由
    被告承租原告所有坐落高雄市○○區○○段935 地號土地上
    建號2321號、坐落同段936 、937 地號土地上建號1935建物
    （門牌號碼高雄市鹽埕區○○○路36號、38號，下稱系爭土
    地、房屋），租賃期間自88年9 月10日起至93年9 月9 日止
    ，約定租金為每月新台幣（下同）200,000 元。嗣被告於90
    年3 月9 日終止租賃契約，原告亦同意。然被告並未於租賃
    契約終止後將系爭建物返還原告，直至91年10月28日始經由
    法院強制執行將系爭房屋點交予原告。被告自90年3 月10日
    起至91年10月28日止，無法律上原因繼續占有使用系爭房屋
    且因占有使用系爭房屋而使用房屋座落之土地，因此受有相
    當於土地及房屋租金之利益，致原告受有損害，爰請求以90
    、91年系爭土地申報地價、房屋課稅現值年息百分之10計算
    ，自90年4 月10日起至91年10月28日止相當於租金之不當得
    利1,277,410 元，依民法第179 條規定提起本訴，並聲明：
    (一)被告應給付原告1,277,410 元及自起訴狀繕本送達翌日（
    即95年7 月18日）起至清償日止，按年息百分之5 計算之利
    息；(二)願供擔保，請准宣告假執行。
二、被告則以：被告於88年8 月10日向原告承租門牌號碼高雄市
    鹽埕區○○○路36、38號未保存登記之木造房屋，租期自88
    年9 月10日起至93年9 月19日，因該木造房屋，年久失修，
    已成傾圮狀態，故兩造約定由被告出資改建為鋼骨造二層樓
    房。被告並於租約成立後著手將原木造房屋2 棟拆除改建為
    鋼骨造二層樓房屋1 棟，供開設咖啡店營業使用。嗣被告於
    90年3 月10日終止租約，並遷出系爭房屋，被告並未占用系
    爭房屋，原告請求被告於租約終止後占用房屋及其座落土地
    之相當於租金之不當得利，自無理由。況且原告曾以被告未
    遷出系爭房屋及於租賃期間積欠租金為由，起訴請求被告遷
    讓房屋並給付租金，經本院91年度簡上字第309 號民事確定
    判決認定被告於租賃期約積欠之租金，僅餘48,000元未付，
    且系爭房屋乃被告所建造，所有權屬被告所有（下稱前案確
    定判決）。前案確定判決理由既認定系爭房屋為被告所有，
    原告自不得否認之等語，茲為抗辯，並聲明：(一)原告之訴駁
    回；(二)如受不利判決，願供擔保，請准宣告免為假執行。
貳、反訴部分
一、按被告於言詞辯論終結前，得在本訴繫屬之法院，對於原告
    及就訴訟標的必須合一確定之人提起反訴；又反訴之標的，
    如專屬他法院管轄，或與本訴之標的及其防禦方法不相牽連
    者，不得提起，民事訴訟法第259 條、第260 條第1 項分別
    定有明文。申言之，反訴之標的，須與本訴之標的及其防禦
    方法相牽連。本件反訴被告即本訴原告（下稱反訴被告）係
    以其與反訴原告即本訴被告（下稱反訴原告）間系爭租賃契
    約終止後，反訴原告未將系爭房屋返還反訴被告，請求反訴
    原告返還繼續占用系爭房屋所得之不當得利；反訴原告於本
    訴繫屬中，則以系爭房屋係反訴原告出資將原承租之木造房
    屋改建，系爭房屋係反訴原告所有，請求反訴被告返還其取
    得系爭房屋所有權之利益或占用系爭房屋之利益。核其反訴
    標的與本訴標的及其防禦方法均基於系爭租賃契約而來，互
    有牽連，核與前揭規定並無不合，應予准許。
二、反訴原告主張：系爭房屋原係木造房屋，因年久失修，已成
    傾圮狀態，故兩造約定由反訴原告出資改建為鋼骨造二層樓
    房。反訴原告並於租約成立後著手將原木造房屋2 棟拆除改
    建為鋼骨造二層樓房屋1 棟，前案確定判決已認定系爭房屋
    為反訴原告出資建築，係反訴原告所有，惟若本院認定系爭
    房屋經改建後仍屬反訴被告所有，因系爭房屋係反訴原告出
    資2,099,423 元所興建，反訴被告無法律上原因受有房屋所
    有權利益，自應返還其所受房屋之利益2,099,423 元。然若
    本院認定系爭房屋經改建後為反訴原告所有，則反訴被告自
    91年10月28日起占有系爭房屋迄今，受有相當於租金之利益
    ，致反訴原告受有損害，反訴原告自得請求原告自91年10月
    28日起至96年12月28日止，共計62個月，以系爭房屋興建所
    支出之費用2,099,423 元按年息百分之10計算之租金，共計
    1,084,701 元（計算式：2,099,423 ×10% ÷12×62＝1,08
    4,701），爰依民法第179 條規定，提起本訴，先位聲明：
    (一)反訴被告應給付反訴原告2,099,423 元暨自反訴狀繕本送
    達翌日起至清償日止，按年息百分之5 計算之利息；(二)願供
    擔保，請准宣告假執行。備位聲明：(一)反訴被告應給付反訴
    原告1,084,701 元暨自反訴狀繕本送達翌日起至清償日止，
    按年息百分之5 計算之利息；(二)願供擔保，請准宣告假執行
    。
三、反訴被告則以：反訴原告並非就原有磚木造房屋全部拆除重
    建，原有木造房屋仍具構造上及使用上之獨立性，未失獨立
    物之性質，反訴原告自未原始取得系爭房屋之所有權，反訴
    原告請求反訴被告返還興建系爭房屋所支出之費用2,099,42
    3 元，然其提出之估價單及工程合約金額合計僅1,762,860
    元，反訴原告先位請求，自無理由。縱系爭房屋係反訴原告
    所有，反訴原告請求反訴被告占用系爭房屋之所受相當於租
    金之利益，亦應以系爭房屋之課稅現值計算，而非以反訴原
    告興建系爭房屋所支出之費用2,099,423 元按年息百分之10
    計算。縱得以反訴原告興建系爭房屋所支出之費用計算，亦
    應扣除折舊。此外，反訴原告未經反訴被告同意即將原木造
    房屋部分拆除改建，自應對反訴被告負損害賠償責任，爰以
    此主張抵銷等語為辯，並聲明：(一)反訴原告之訴駁回；(二)如
    受不利判決，願供擔保，請准宣告免為假執行。
參、兩造不爭執事項：
  一兩造於88年8 月9 日簽訂租賃契約，由被告承租原告所有坐
    落高雄市○○區○○段935 、936 、937 地號土地上門牌號
    碼高雄市鹽埕區○○○路36號、38號之磚木造房屋，租賃期
    間自88年9 月10日起至93年9 月9 日止，約定租金為每月20
    0,000 元。被告於90年3 月9 日終止系爭租賃契約，原告亦
    同意終止。
  二原告於91年10月28日日經本院強制執行點交取得系爭房屋之
    占有。
  三本院91年度簡上字第309 號遷讓房屋事件確定判決認定：兩
    造於88年8 月9 日簽訂之租賃契約之標的即二磚木造房屋因
    遭被告拆除而消滅，現有鋼構房屋乃因係由被告新建而由其
    原始取得所有權。而被告係經原告同意始新建，兩造就原房
    屋租賃關係已因此債之要素即租賃標的物同一性之重大改變
    而已合意為債之更改，舊有之房屋租賃關係已隨之消滅而於
    兩造間另成立新之租地建屋關係。
肆、兩造之爭點：
  一本院91年度簡上字第309 遷讓房屋事件確定判決之判決理由
    有無「爭點效」之適用？
  二本訴部分：原告請求被告返還占用系爭房屋、土地之不當得
    利，有無理由？
  三反訴部分：
    (一)反訴原告先位請求反訴被告返還取得系爭房屋所有權之不
      當得利，有無理由？
    (二)反訴原告備位請求反訴被告返還占用系爭房屋之不當得利
      ，有無理由？
伍、本院之認定：
  一本院91年度簡上字第309 遷讓房屋事件確定判決之判決理由
    有無「爭點效」之適用？
  (一)按確定判決之既判力，固以訴訟標的經表現於主文判斷之事
    項為限，判決理由並無既判力。但法院於判決理由中，就訴
    訟標的以外當事人主張之重要爭點，本於當事人辯論之結果
    ，已為判斷時，除有顯然違背法令之情形，或當事人已提出
    新訴訟資料，足以推翻原判斷之情形外，應解為在同一當事
    人就該重要爭點所提起之訴訟，法院及當事人就該已經法院
    判斷之重要爭點，皆不得任作相反之判斷或主張，始符民事
    訴訟上之誠信原則。
  (二)按不動產物權，依法律行為而取得設定、喪失、及變更者，
    非經登記，不生效力，民法第758 條定有明文；依本法所為
    之登記，有絕對效力，土地法第43條亦有明文。依土地法第
    43條所為之登記，雖有絕對之效力，然仍非不得舉證證明登
    記名義人並非真正所有人，主張已依土地法之規定登記者不
    受土地法第43條規定之保護。
  (三)坐落高雄市○○區○○段935 地號土地上建號2321號、坐落
    同段936 、937 地號土地上建號1935建物（門牌號碼高雄市
    鹽埕區○○○路36號、38號），均登記為原告所有，固有建
    物登記謄本在卷可按（本院卷第23、27頁）。兩造於88年8
    月9 日簽訂之租賃契約之標的即二磚木造房屋因遭被告拆除
    而消滅，現有鋼構房屋乃因係由被告新建而由其原始取得所
    有權，業經前案確定判決認定明確，有該判決書在卷可按（
    本院卷第10至21頁），依上開說明，除前訴確定判決有明顯
    違背法令外，不僅兩造應受禁反言原則之拘束，本院亦不宜
    為相反之認定。經查，前案確定判決審酌設計圖說、工程合
    約書、建物登記謄本、高雄市政府地政處鹽埕地政事務所建
    物測量成果圖、建築改良物所有權狀、照片及證人林建宇、
    楊豐仁之證詞後，認定原磚木造房屋經被告承租後經修建結
    果，其整體結構乃由磚木造變成為鋼骨鐵皮造房屋，且該二
    房屋各層及騎樓部分，除36號房屋之騎樓面積於修建後未改
    變外，餘之各層面積則均明顯不同，加以原房屋係於40、45
    年間所建造，與現之外觀狀況根本全然不符，二者之結構、
    面積、外觀顯已不同，認定原磚木造房屋已經被告出資拆除
    重建，現有系爭房屋即建號2321、1935建物（門牌號碼高雄
    市鹽埕區○○○路36號、38號）係由被告新建而由其原始取
    得所有權。且兩造就原磚木造房屋訂定房屋租賃契約後，被
    告經原告同意而將該原有磚木造房屋予以修建，兩造仍按原
    租賃契約約定之金額、方式給付租金，原交付之2,000,000
    元押租金亦仍保持不變，兩造就原房屋租賃關係自因該債之
    要素即租賃標的物同一性之重大改變而已合意為債之更改，
    原有磚木造房屋租賃關係已隨之消滅而另成立新之租地建屋
    關係。前案確定判決認定系爭房屋為被告出資新建而取得所
    有權，兩造並另成立租地建屋關係，尚非無憑，自難謂有違
    背法令情事，此外原告於並未提出新訴訟資料，足以推翻原
    確定判決判斷，不論原告對前案確定判決提起再審之訴與否
    ，依前述說明，兩造仍不得執詞否認前案確定判決所認定之
    事實，本院亦無從為相反之認定。是以，系爭房屋為被告所
    有，兩造之房屋租賃契約亦更改為租地建屋契約，應無疑義
    。
  (四)原告雖主張台灣高等法院高雄分院92年度上易字第1030號偽
    造文書案件刑事確定判決認定：被告僅就原磚木造房屋之前
    半部重建，前案確定判決（即91年度簡上字第309 號民事判
    ）就被告於新建後取得建物所有權之認定，尚有爭議。然刑
    事判決所為事實之認定，於獨立民事訴訟之裁判時，本不受
    其拘束（最高法院50年台上字第872 號判例參照），原告以
    上開刑事判決，主張系爭房屋係原告所有，尚無可採。
  二本訴部分：原告請求被告返還占用系爭房屋、土地之不當得
    利，有無理由？如有理由，原告得請求之不當得利金額為何
    ？
    (一)按無法律上之原因而受利益，致他人受損害者，應返還其
      利益。雖有法律上之原因，而其後已不存在者，亦同，民
      法第179 條定有明文。又按無權占有他人土地，可能獲得
      相當於租金之利益為社會通常之觀念，最高法院61年台上
      字第1695號判例可資參照。兩造於88年8 月9 日簽訂之租
      賃契約之標的即二磚木造房屋因遭被告拆除而消滅，現有
      鋼構房屋乃因係由被告新建而由其原始取得所有權。而被
      告係經原告同意始新建，兩造就原房屋租賃關係已因此債
      之要素即租賃標的物同一性之重大改變而已合意為債之更
      改，舊有之房屋租賃關係已隨之消滅而於兩造間另成立新
      之租地建屋關係，此為前案確定判決所認定，且兩造於90
      年3 月9 日終止租約，亦為兩造所不爭執。是以，系爭房
      屋既經被告修建後取得所有權，原告主張被告於租約終止
      後繼續占用系爭房屋，應返還占用系爭房屋之不當得利，
      自無理由。至兩造原房屋租賃契約，經被告修建原磚木造
      房屋後變更為租地建屋契約，租約終止後，系爭房屋占用
      系爭土地即無法律上原因，原告請求被告返還占用系爭土
      地之不當得利，即屬有據。
    (二)按城市地方房屋之租金，以不超過土地及其建築物申報總
      價年息百分之10為限；第79條之規定，於租用基地建築房
      屋準用之；土地法第79條所謂土地及建築物之總價額，土
      地價額依法定地價，建築物價額依該管直轄市或縣（市）
      地政機關估定之價額；土地所有人依本法申報之地價，為
      法定地價，土地法第97條第1 項、第105 條、第148 條、
      土地法施行法第25條亦分別定有明文。末按基地租金之數
      額，除以基地申報地價為基礎外，尚須斟酌基地之位置，
      工商業繁榮之程度，承租人利用基地之經濟價值及所受利
      益等項，並與鄰地租金相比較，以為決定，並非必達申報
      總地價年息百分之10最高額，最高法院68年台上字第3071
      號亦著有判例可參。系爭房屋迄今仍占用系爭土地之事實
      ，為兩造所不爭執，是以，原告自得請求被告應返還自90
      年4 月10日起至91年10月28日止相當於租金之利益。又查
      ，系爭房屋占用系爭935 地號土地面積97.98 平方公尺【
      第一層面積加騎樓面積：（3.6 ＋17.70） ×4.60＝97.9
      8 】、占用系爭936 、937 地號面積77.952平方公尺【第
      一層面積加騎樓面積：（3.6 ＋15.6）×4.06＝77.952】
      ，有高雄市政府地政處鹽埕地政事務所建物測量成果圖在
      卷可按可按（本院卷第61頁）。且系爭935 地號土地自89
      年7 月起迄今之申報地價均為40,953元，系爭936 、937
      地號土地自89年7 月起迄今之申報地價均為42,897元，有
      地價謄本在卷可憑（本院卷第166 至168 頁），本院斟酌
      系爭土地位於高雄市鹽埕區○○○路與大成街轉角，附近
      商家林立，交通堪稱便利，生活機能亦俱全等情，有照片
      可資佐證（本院卷第131 、132 頁），應認原告請求被告
      給付相當於租金之不當得利，以前揭申報地價額年息百分
      之9 範圍為適當。準此，原告得請求被告給付自90年4 月
      10日起至91年10月28日止（總計8 又30分之12月）之不當
      得利為463,458 元【系爭935 地號部分：97.98 ×40,953
       ×9% ÷12×（8 ＋12/30） ＝252,792 （元以下四捨五
      入）；系爭936 、937 地號部分：77.952×42,897×9%
      ÷12×（8 ＋12/30） ＝210,666 （元以下四捨五入）】
      ，逾此範圍之請求，尚屬無據，應予駁回。
    (三)按給付無確定期限者，債務人於債權人得請求給付時，經
      其催告而未為給付，自受催告時起，負遲延責任，為民法
      第229 條第2 項前段所明定，故被告應自收催告時起，負
      遲延責任，原告請求就上開損害賠償額即463,458 元，自
      應95年7 月19日起算遲延利息應屬有據。
    (四)綜上，原告依不當得利之法律關係請求被告應給付463,45
      8 元及自95年7 月19日起至清償日止，按年息百分之5 計
      算之利息，為有理由，應予准許，逾此範圍之請求，為無
      理由，應予駁回。
    (五)本件本訴原告勝訴部分，所命給付金額未逾500,000 元，
      應依職權宣告假執行，另被告陳明願供擔保，請准免為假
      執行之宣告，核無不合，爰酌定相當之擔保金額，予以准
      許。原告敗訴部分，其假執行聲請，既失所附麗，併予駁
      回。
  三反訴部分：
    (一)反訴原告先位請求原告返還取得系爭房屋所有權之不當得
      利，有無理由？
      前案確定判決認定認定原磚木造房屋已經被告出資拆除重
      建，現有系爭房屋即建號2321、1935建物（門牌號碼高雄
      市鹽埕區○○○路36號、38號）係由反訴原告新建而由其
      原始取得所有權，依前述說明，前案確定判決就系爭房屋
      所有權之認定已生爭點效，反訴被告不得執詞否認前案確
      定判決所認定之事實，本院亦無從為相反之認定。是以，
      系爭房屋為反訴原告所有，應可認定，反訴原告先位主張
      系爭房屋係反訴被告所有，反訴被告應返還取得系爭房屋
      所有權之不當得利，自無可採，應予駁回。
    (二)反訴原告備位請求反訴被告返還占用系爭房屋之不當得利
      ，有無理由？
    1.反訴被告自陳自91年10月28日本院強制執行點交後占用系
      爭房屋迄今之事實，業據反訴原告所不爭執，此部分事實
      ，自堪信為真實。又系爭房屋係反訴原告所有，已如前述
      ，是反訴被告無權占用被告所有之系爭房屋，自會受有相
      當於租金之利益，亦無疑義。反訴原告請求反訴被告返還
      自91年10月28日起至96年12月28日止，共計62個月，相當
      於租金之利益，自屬有據。
    2.房屋性質不能脫離土地之占有而存在，故房屋租金，自當
      包括建築物及其基地之總價額為其基準（土地法第97條規
      定參照），至於房屋所有人因房屋占用他人基地所獲得之
      利益，則應以基地之價額為基準。因此無權占有他人土地
      建屋而獲不當利益者係該建屋之人，受害人為基地所有人
      ；無權占用上開房屋而獲不當利益者為房屋占有人，受害
      人則為房屋所有人。從而無權占用上開房屋所受之不當利
      益，與基地所有人所受損害之間，並無直接因果關係，不
      能混為一談。質言之，無權占用他人土地建屋所獲得之不
      當得利，固應以基地之價額為基準；無權占用上開房屋所
      受之不當得利，自當包括建築物及其基地之總價額為其基
      準，房屋所有人得請求房屋占有人給付全部不當得利。至
      於房屋占有人無權占有他人土地建屋，僅生應否返還不當
      得利予土地所有人而已，係屬別一問題，不影響其得向房
      屋占有人請求給付其全部不當得利。本件系爭房屋雖無權
      占用反訴被告所有之系爭土地，然依前述說明，反訴被告
      占用系爭房屋所獲得相當於租金之利益，仍應依土地法第
      97條第1 項之規定，以土地及建築物申報總價年息百分之
      10為上限。本院審酌系爭房屋占用之土地89年7 月迄今之
      申報地價，合計系爭土地之價額為7,356,482 元【97.98
      ×40,953＋77.952×42,897＝7,356,482 （元以下四捨五
      入）】，已逾反訴原告主張之土地及建築物申報總價2,09
      9,423 元。反訴原告既在計算相當租金之利益時願以較低
      建築物及房屋申報總價為計算基準，自應以此為土地及建
      築住之申報總價。本院斟酌系爭土地位於高雄市鹽埕區○
      ○○路與大成街轉角，附近商家林立，交通堪稱便利，生
      活機能亦俱全等情，有照片可資佐證（本院卷第131 、13
      2 頁），應認反訴原告請求反訴被告給付相當於租金之不
      當得利，以土地及建築物申報總價年息百分之9 範圍為適
      當。準此，反訴原告得請求反訴被告給付自91年10月28日
      起至96年12月28日止，共計62個月之不當得利為976,232
      元【2,099,423 ×9%÷12×62＝976,232 （元以下四捨五
      入】。
    3.反訴被告另以：反訴原告未經反訴被告同意拆除原磚木造
      房屋，侵害原告權利，爰以此侵權行為損害賠償請求權與
      反訴原告之不當得利請求權互為抵銷等語，茲為抗辯。然
      反訴原告否認之，並以：反訴原告係經反訴被告同意始著
      手修建原磚木造房屋，並無侵權行為，況且反訴被告主張
      此一部分侵權行為損害賠償請求權已罹於時效，反訴原告
      亦得拒絕賠償等語為辯。經查，反訴原告經反訴被告同意
      就原磚木造房屋修建之事實，業據前案確定判決認定之，
      兩造均不得就此部分為相反之主張。況且反訴被告自陳於
      反訴原告改建過程中即知悉反訴原告就原磚木造房屋修建
      之事實，反訴原告於88年10月間進行修建，過了幾個月就
      完成，當時並未就拆屋部份對反訴原告主張侵權行為損害
      賠償，之後亦未曾向反訴原告請求等語（本院卷第222 頁
      ）。按因侵權行為所生之損害賠償請求權，自請求權人知
      有損害及賠償義務人時起，2 年間不行使而消滅，民法第
      197 條第1 項前段定有明文。次按關於侵權行為損害賠償
      請求權之消滅時效，應以請求權人實際知悉損害及賠償義
      務人時起算，亦有最高法院72年台上字第738 號判例要旨
      足資參照。反訴被告既於88年10月間知悉反訴原告就原磚
      木造房屋進行修建之情，其於本院96年12月28日準備程序
      中始以上開侵權行為之損害賠償請求權與反訴原告之反訴
      請求互為抵銷，顯已罹於2 年之短期消滅時效，反訴被告
      此部分抵銷之請求，自無理由。
    4.按給付無確定期限者，債務人於債權人得請求給付時，經
      其催告而未為給付，自受催告時起，負遲延責任，為民法
      第229 條第2 項前段所明定，故反訴被告應自收催告時起
      ，負遲延責任，反訴原告請求就上開損害賠償額即976,23
      2 元自95年7 月28日起算遲延利息，應屬有據。
    5.綜上，反訴原告先位聲明請求反訴被告給付2,099,423 元
      ，為無理由，應予駁回。反訴原告備位依不當得利之法律
      關係請求反訴被告應給付976,232 元及自95年7 月28日起
      至清償日止，按年息百分之5 計算之利息，為有理由，應
      予准許，逾此範圍之請求，為無理由，應予駁回。
    6.本件兩造陳明願供擔保請准為假執行之宣告，經核均無不
      合，爰分別酌定相當之擔保金額准許之。反訴原告敗訴部
      分，其假執行之聲請，既失所附麗，應併予駁回。
陸、據上論斷，本訴原告之訴為一部有理由，一部無理由；反訴
    原告之訴為一部有理由，一部無理由。爰依民事訴訟法第78
    條、第79條、第38 9條第1 項第5 款、第392 條第2 項，判
    決如主文。
中    華    民    國    97    年    7     月    10    日
                  民事第一庭    審判長法  官  朱玲瑤
                                      法  官  賴文姍
                                      法  官  陳宛榆
上開正本係照原本作成。
如不服本判決，應於送達後20日內，向本院提出上訴狀並表明上
訴理由，如於本判決宣示後送達前提起上訴者，應於判決送達後
10日內補提上訴理由書（須附繕本）。
中    華    民    國    97    年    7     月    10    日
                                      書記官  林慧君


司法院資訊處製作；財團法人民間司法改革基金會備份。
